臺灣高等法院刑事判決
110年度上易字第1584號
上  訴  人  
即  被  告  林亞斌



上列上訴人即被告因違反性騷擾防治法案件，不服臺灣臺北地方
法院109年度易字第1195號，中華民國110年8月18日第一審判決
（起訴案號：臺灣臺北地方檢察署109年度偵字第25049號），提
起上訴，本院判決如下：
    主  文
原判決撤銷。
甲○○意圖性騷擾，乘人不及抗拒而為觸摸其身體隱私處之行為，
處有期徒刑叁月，如易科罰金，以新臺幣壹仟元折算壹日。
    犯罪事實
一、甲○○與代號AW000-H109286號之成年女子（姓名年籍詳卷，
    下稱A女）素不相識，於民國109年6月28日上午10時46分許
    ，在臺北市○○區○○街0號之全聯福利中心門口，竟意圖性騷
    擾，乘A女不及抗拒之際，以其右手碰觸A女鼠蹊部與右大腿
    前側（起訴書誤載為「大腿及臀部交接處」，應予更正）之
    身體隱私處，以此方式對A女為性騷擾。嗣經A女報警處理，
    經警調閱現場監視器錄影畫面而查悉上情。　　
二、案經A女訴由臺北市政府警察局中山分局報告臺灣臺北地方
    檢察署檢察官偵查起訴。
    理  由
一、證據能力之說明：
    本案據以認定上訴人即被告甲○○犯罪之供述證據（詳如後述
    ），其中屬於傳聞證據之部分，檢察官及被告均同意有證據
    能力（見本院卷第57至58頁），復經本院審酌認該等證據之
    作成無違法、不當或顯不可信之情況，非供述證據亦查無公
    務員違背法定程序而取得之情事，揆諸刑事訴訟法第158條
    之4反面解釋、第159條至第159條之5規定，均有證據能力。
二、認定犯罪事實所憑之證據及理由：
    訊據被告固坦承有於上開時間、地點伸手碰觸告訴人A女，
    惟矢口否認有何性騷擾之犯行，辯稱：因為在全聯福利中心
    裡面，A女先撞到我，她沒有道歉還挑釁說「想要幹什麼」
    ，我為了自身權益就伸手拍A女的腰部一下，因為她閃躲，
    可能碰到身體其他部位云云。經查：
  ㈠被告於109年6月28日上午10時46分許，在臺北市○○區○○街0號
    之全聯福利中心門口，徒手碰觸告訴人身體部位之事實，業
    據被告於警詢、偵訊、原審及本院準備程序時供承在卷（見
    偵卷第9至13、149至151頁，原審卷第32至33頁，本院卷第6
    0頁），並經證人即告訴人於警詢、偵訊及原審審理時證述
    屬實（見偵卷第137至140頁，偵卷〈不公開卷〉第17至19頁，
    原審卷第51至55頁），且有現場監視錄影光碟1片、翻拍照
    片19張、檢察官勘驗筆錄1份在卷可稽（見偵卷〈不公開卷〉
    第25至43頁，偵卷第159頁），此部分事實首堪認定。
　㈡證人即告訴人於警詢、偵訊及原審審理時證稱：109年6月28
    日上午10時46分許，我有去錦西街的全聯福利中心，當時我
    在結帳，被告排在我正前方，結完帳後我要去旁邊櫃檯買麵
    包，看到被告跟著我，我往前他就往前，我往後他就往後，
    我覺得被告是刻意跟隨我的腳步，我就開始注意被告；後來
    我決定不買麵包了，結果剛走出全聯福利中心門口，被告就
    抓了我的右大腿與臀部交接處一下，我感覺被告是刻意抓的
    ，與不小心碰觸到的感覺不一樣，我當下就轉身打被告的肩
    膀，問他在幹嘛，被告反問「是你在幹嘛」，我叫被告不要
    走，因為我想要報警等語（見偵卷〈不公開卷〉第17至18頁，
    偵卷第137至139頁，原審卷第51至55頁）。
　㈢經本院勘驗現場監視器錄影畫面結果：畫面右邊，有一頭戴
    安全帽、身穿白色短褲女子（即A女）自商店走出，停留在
    門口處，臉朝向商店內看，手上有拿物品。一名身穿白色上
    衣、左手持塑膠袋之男子（即被告）自商店走出。A女見被
    告出來，隨即自左側轉身，背靠商店之玻璃落地窗，臉朝向
    被告看。被告經過A女面前時，右手快速伸向A女鼠蹊部至右
    大腿前側，並往上縮回，A女隨即以右手揮開被告手臂，有
    勘驗筆錄及附圖在卷可憑（見本院卷第60、63至65頁），雖
    被告以右手快速伸向告訴人鼠蹊部與右大腿前側時，因畫面
    遭物品擋住，無法由畫面確認被告有無觸摸到告訴人之「鼠
    蹊部與右大腿前側」，惟被告於警詢時供承：其有拍A女大
    腿等語（見偵卷第11頁），於偵訊、原審及本院審理時均供
    承：有拍A女一下等語（見偵卷第150頁，原審卷第32頁，本
    院卷第60頁），參以告訴人亦稱被告有觸及其身體部位，益
    徵被告確有觸摸到告訴人「鼠蹊部與右大腿前側」，至公訴
    意旨雖認被告係碰觸告訴人之「大腿及臀部交接處」，而告
    訴人固亦指證係遭被告觸摸「右大腿及臀部交接處」，然此
    與前揭本院勘驗現場監視器錄影畫面所示客觀情形不符，告
    訴人容或因事出突然，以致此部分記憶與事實稍有出入，此
    部分固應以上開勘驗結果為準，然仍無礙於告訴人所為其他
    部分指證之可信性，前揭公訴意旨，尚有誤會，併此敘明。
　㈣性騷擾防治法第25條第1項規定，係以意圖性騷擾，乘人不及
    抗拒而為親吻、擁抱或觸摸其臀部、胸部或其他身體隱私處
    之行為為其構成要件。又該條項雖例示禁止觸及他人身體部
    位為臀部、胸部；然為避免對被害人其他身體部位身體決定
    自由之保護，有所疏漏，另規定以「其他身體隱私處」作為
    概括性補充規定。而所謂「其他身體隱私處」，乃不確定法
    律概念，客觀上固然包括男女生殖器、大腿內側、鼠蹊部等
    通常社會觀念中屬於身體隱私或性敏感部位。至於其他身體
    部位，究竟是否屬於前開條文所稱「其他身體隱私處」，仍
    應依社會通念及被害人個別情狀，並參酌個案審酌事件發生
    背景、環境、當事人關係、行為人言詞、行為及相對人認知
    等具體事實，而為綜合判斷（參照性騷擾防治法施行細則第
    2條所定內容）。申言之，此所謂「其他身體隱私處」固然
    包括男女之生殖器、大腿內側、鼠蹊部等通常社會觀念中屬
    於身體隱私或性敏感部位，然因性騷擾犯行處罰之目的在於
    因行為人所為破壞被害人所享有關於性、性別等，與性有關
    之寧靜、不受干擾之平和狀態，解釋上當非僅以該身體部位
    是否外露為斷，而係以該等身體部位如遭行為人親吻、擁抱
    或觸摸，該等作為是否與性有關，而足以引發被害人與性有
    關之寧靜、不受干擾之平和狀態遭受破壞以為認定，而此等
    認定應依社會通念及被害人個別情狀，並參酌個案審酌事件
    發生之背景、環境、當事人之關係、行為人之言詞、行為及
    相對人之認知等具體事實綜合判斷之。被告與告訴人並不相
    識，業經其等供述在卷，被告卻於商店門口之公共場所，伸
    手碰觸告訴人之「鼠蹊部與右大腿前側」，衡以鼠蹊部、靠
    近鼠蹊部之大腿根部，已相當接近身體之性器官，依通常社
    會觀念中屬身體隱私或性敏感部位，更不允許陌生人任意碰
    觸之部位，當屬前開條文所稱「其他身體隱私處」。被告乘
    告訴人不及抗拒之際，伸手碰觸其「鼠蹊部與右大腿前側」
    之身體隱私處，且被告供承其係因不滿告訴人而「故意拍她
    一下」（見本院卷第57頁），顯有使告訴人受有冒犯及不悅
    之感受，已破壞告訴人所享有與性有關之寧靜、不受干擾之
    平和狀態，核屬具有性暗示之偷襲式、短暫性之行為，應認
    本案被告前揭所為屬性騷擾之行為，被告主觀上亦具有性騷
    擾之意圖及犯罪故意甚明。
  ㈤被告雖辯以：其未摸到告訴人身體隱私處，只是從側面拍告
    訴人腰部一下，不是故意碰到告訴人身體隱私處云云。惟被
    告伸手觸摸告訴人身體之部位係「鼠蹊部與右大腿前側」，
    而非被告所稱之側面腰部，業經本院認定如前，且被告從告
    訴人面前經過時，告訴人係背靠商店玻璃落地窗而站立、未
    移動，告訴人身著合身衣服及短褲，有勘驗筆錄附圖在卷可
    考（見本院卷第63、64頁），其腰部與鼠蹊部高度、距離、
    位置明顯有別，被告既故意伸手碰觸告訴人，在如此近之距
    離，衡情當可輕易分辨其所碰觸之部位究竟是腰部或鼠蹊部
    ，自無誤認、不小心碰觸至鼠蹊部之可能，是被告前揭所辯
    顯屬卸責之詞，不足採信。
　㈥被告雖另辯稱其在結帳後轉身欲往店門口離去時，遭告訴人
    碰撞，告訴人不僅未向其致歉，甚且開口大罵，其為保護自
    身權益，遂拍告訴人一下，係出於自衛，並無性騷擾之意思
    云云。而告訴人固不否認於結帳後整理皮包之際，適與被告
    同時步出店門，其因低頭、疏未注意而撞及被告一節（見偵
    卷第138頁），然即令告訴人確有撞及被告之情，被告大可
    循其他合法方式表達對告訴人之不滿並捍衛自身權益，斷無
    伸手碰觸告訴人身體隱私部位之理，其竟故意觸摸告訴人之
    鼠蹊部與右大腿前側部位，顯見其主觀上確有藉機對告訴人
    性騷擾之意圖，至為明確，自不得執上情，為其故意碰觸告
    訴人身體隱私部位之正當事由，而解免其應負之性騷擾罪責
    ，上開所辯亦不足採。
　㈦綜上，本件事證明確，被告犯行堪以認定，應依法論科。
三、論罪部分：
　　核被告所為，係犯性騷擾防治法第25條第1項之意圖性騷擾
    ，乘人不及抗拒而為觸摸其身體隱私處之行為罪。
四、撤銷改判及量刑理由：
　㈠原判決認被告性騷擾犯行事證明確，而予論罪科刑，固非無
    見。然被告係碰觸告訴人「鼠蹊部與右大腿前側」之身體隱
    私處，原判決誤認係「大腿及臀部交接處」，即有違誤。被
    告上訴猶執陳詞否認犯罪，雖不足採信，業經本院指駁說明
    如前，惟原判決既有上開可議之處，即屬無可維持，應由本
    院撤銷改判。　　
　㈡爰以行為人責任為基礎，審酌被告在商店門口對告訴人為性
    騷擾犯行，無視於告訴人之身體自主權利，破壞告訴人所享
    有與性有關之寧靜、不受干擾之平和狀態，兼衡被告犯罪之
    動機、目的、手段、對告訴人所生危害程度及被告之犯後態
    度（未坦承犯行，亦未與告訴人達成和解或賠償損害），暨
    被告自述高中肄業、未婚、目前待業中、靠家人接濟及打零
    工維持生活等語（見本院卷第62頁）之智識程度、家庭經濟
    及生活狀況等一切情狀，量處如主文第2項所示之刑，並諭
    知易科罰金之折算標準。
據上論斷，應依刑事訴訟法第369條第1項前段、第364條、第299
條第1項前段，判決如主文。
本案經檢察官李堯樺偵查起訴，檢察官廖先志到庭執行職務。
中　　華　　民　　國　　110 　年　　12　　月　　29　　日
                  刑事第十五庭  審判長法  官  陳芃宇
                                      法  官  陳俞伶
                                      法  官　曹馨方
以上正本證明與原本無異。
不得上訴。
                                      書記官　游秀珠
中　　華　　民　　國　　110 　年　　12　　月　　29　　日
附錄：本案論罪科刑法條全文
性騷擾防治法第25條
意圖性騷擾，乘人不及抗拒而為親吻、擁抱或觸摸其臀部、胸部
或其他身體隱私處之行為者，處2年以下有期徒刑、拘役或科或
併科新臺幣10萬元以下罰金。
前項之罪，須告訴乃論。